【裁判字號】    97,訴,3022
【裁判日期】    970825
【裁判案由】    毒品危害防制條例
【裁判全文】
臺灣板橋地方法院刑事判決              97年度訴字第3022號
公  訴  人  臺灣板橋地方法院檢察署檢察官
被      告  甲○○
上列被告因違反毒品危害防制條例案件，經檢察官提起公訴（97
年度毒偵字第4982號），嗣因被告於本院準備程序中就被訴事實
為有罪之陳述，本院告知被告簡式審判程序之旨，並聽取當事人
之意見後，由本院合議庭裁定改由受命法官獨任依簡式審判程序
進行，判決如下：
    主  文
甲○○施用第一級毒品，累犯，處有期徒刑玖月，扣案之第一級
毒品海洛因壹包（驗餘淨重零點零零柒捌公克）沒收銷燬之，上
開毒品外包裝袋壹個、已使用過之注射針筒壹支，均沒收之。
    事  實
一、甲○○前於民國90年間，因施用第二級毒品案件，經本院以
    90年度毒聲字第755 號裁定送觀察、勒戒，因認無繼續施用
    毒品之傾向，於90年3 月1 日出所後，由臺灣板橋地方法院
    檢察署檢察官以90年度毒偵字第916 號為不起訴處分確定；
    復於90年間，因施用毒品案件，經本院以91年度毒聲字第11
    16號裁定送觀察、勒戒，因認無繼續施用毒品之傾向，於91
    年4 月23日執行完畢釋放，並由臺灣板橋地方法院檢察署檢
    察官以90年度毒偵字第4383號為不起訴處分確定。又於上揭
    觀察勒戒執行完畢後五年內之93年間，因施用第一級毒品案
    件，經本院以93年度訴字第537 號判決判處有期徒刑7 月確
    定；再於同年間，因連續施用第二級毒品案件，經本院以93
    年度易字第184 號判決判處有期徒刑5 月確定，上開二罪經
    本院以93年度聲字第1272號裁定應執行有期徒刑10月確定；
    另於93年間，因竊盜案件，經本院以93年度簡字第5321號判
    決判處有期徒刑6 月確定，再與前揭定應執行刑10月接續執
    行，於95年2 月17日因縮刑期滿執行完畢。復於95年間，因
    竊盜案件，經本院以95年度易字第704 號判決判處有期徒刑
    10月確定；又於95年間，因施用第一、二級毒品案件，經本
    院以95年度訴字第2278號判決分別判處有期徒刑8 月、6 月
    ，應執行有期徒刑1 年確定。上揭宣告刑有期徒刑10月、8
    月及6 月部分，嗣經本院以96年度聲減字第916 號裁定各減
    為有期徒刑5 月、4 月及3 月，並裁定應執行有期徒刑11月
    確定，甫於96年7 月16日縮刑期滿執行完畢（於本案構成累
    犯）。詎仍不知悔改，復基於施用第一級毒品海洛因（下稱
    海洛因）之犯意，於97年5 月29日20時許，在臺北縣三重市
    ○○街21號之工作處所（起訴書略載為同日23時25分許為警
    採尿前回溯26小時內之某時許，在不詳處所），以將海洛因
    摻水稀釋注入針筒後靜脈注射之方式，施用海洛因1 次。嗣
    於同日23時25分許，為警在上址工作處所前查獲，並扣得海
    洛因1 包（淨重0.01公克，驗餘淨重0.0078公克）及已使用
    過之注射針筒1 支。經警採集其尿液送驗後，結果呈鴉片類
    嗎啡陽性反應，始查悉上情。
二、案經臺北縣政府警察局三重分局報告臺灣板橋地方法院檢察
    署檢察官偵查起訴。
    理  由
壹、程序方面：
    查本件被告甲○○所犯並非死刑、無期徒刑、最輕本刑為三
    年以上有徒刑之罪或高等法院管轄第一審案件，而其於準備
    程序進行中，被告先就被訴事實為有罪之陳述，經法官告知
    簡式審判程序之旨，並聽取公訴人及被告之意見後，本院認
    適宜改依簡式審判程序進行，爰依刑事訴訟法第273 條之1
    第1 項、第284 條之1 規定，由本院合議庭以裁定由受命法
    官獨任進行簡式審判程序，合先敘明。
貳、實體方面：
一、上揭事實，業據被告甲○○於警詢、偵查及本院審理時坦承
    不諱，復有臺北縣政府警察局三重分局扣押筆錄、扣押物品
    目錄表各1 份、扣案物品照片3 幀存卷可稽，及海洛因1 包
    、已使用過之注射針筒1 支扣案可資佐證。又被告為警查獲
    時所採其尿液送驗結果，係呈嗎啡陽性反應，此有臺北縣政
    府警察局三重分局查獲毒品案件被移送者姓名、代碼對照表
    （編號代碼：C0000000）、台灣檢驗科技股份有限公司於97
    年6 月19日出具之濫用藥物檢驗報告（報告編號：CH/2008/
    60200）各1份在卷可稽。而扣案之白色粉末1 袋，經送交通
    部民用航空局航空醫務中心鑑驗結果，淨重0.01公克，取樣
    0.0022公克，餘重0.0078公克，檢出海洛因成分，有該中心
    97年6 月10日航藥鑑字第0973002 號毒品鑑定書1 份存卷可
    憑。被告之任意性自白核與事實相符，堪以採信，足認被告
    確有施用第一級毒品犯行至明。
二、按於92年7 月9 日新修正並於93年1 月9 日施行之毒品危害
    防制條例刪除二犯及三犯之規定，一改修法前繁雜之處遇程
    序，僅將施用毒品者簡化區分為初犯、再犯，並認施用毒品
    者係屬病患性犯人，以觀察、勒戒戒除其身癮，並以強制戒
    治去除其心癮。經觀察、勒戒或強制戒治執行完畢釋放後，
    若係五年後再犯該條例第10條施用毒品罪者，與同條例第20
    條第1 項、第2 項關於「初犯」之處理方式相同，檢察官應
    先聲請法院裁定令被告入勒戒處所觀察、勒戒，並視有無繼
    續施用毒品傾向，決定應予釋放、為不起訴之處分，或應聲
    請法院裁定令入勒戒處所強制戒治；若係五年內「再犯」同
    條例第十條施用毒品罪者，依同條例第23條第2 項規定，檢
    察官則應依法追訴。觀諸該條例第20條第3 項之修正理由：
    「觀察、勒戒或強制戒治五年後再犯者，顯見前所實施之觀
    察、勒戒或強制戒治已足以遮斷其施用毒品之癮，為期自新
    及協助其戒除毒癮，對此五年後再犯者，爰明定仍適用初犯
    之規定，先經觀察、勒戒、強制戒治之程序。」及同條例第
    23條第2 項之修正理由：「為配合簡化施用毒品犯之刑事處
    遇程序，並鑑於經觀察、勒戒或強制戒治執行完畢釋放後五
    年內再犯者，其再犯率甚高，原據以實施之觀察、勒戒及強
    制戒治既已無法收其實效，自應施以刑事處遇。」顯然如施
    用毒品者係前經觀察、勒戒或強制戒治等治療程序執行完畢
    五年後，始再施用毒品之「初犯」，因前所執行之觀察、勒
    戒或強制戒治已足收戒除毒癮之效，自應重新執行觀察、勒
    戒或強制戒治等治療程序，並於治療程序執行完畢後，由檢
    察官為不起訴處分，毋庸對之追訴處罰；反之，在「再犯」
    之情形，因其先前所為治療程序顯未能收戒斷毒癮之效，且
    考量施用毒品者之再犯率偏高，乃簡化其刑事處遇程序，而
    逕予追訴處罰，不再施以治療程序。參酌上開立法理由，修
    正毒品危害防制條例就施用毒品者，祇於「初犯」及「五年
    後再犯」二種情形，有其追訴條件之限制，即須於初犯經觀
    察、勒戒或強制戒治釋放後，「五年內均無施用毒品之行為
    」，始能認其前所實施之觀察、勒戒或強制戒治已足遮斷毒
    癮，而得於五年後再犯時，再予適用初犯之規定，重行觀察
    、勒戒等程序。倘五年內已經再犯，被依法追訴處罰，縱其
    第三次（或第三次以上）施用毒品之時間在初犯釋放五年以
    後，即與「五年後再犯」之情形有別，且因已於「五年內再
    犯」，顯見其再犯率甚高，原實施觀察、勒戒或強制戒治，
    已無法收其實效，而無五年戒斷期之存在，自無再經觀察、
    勒戒及強制戒治之必要，應由檢察官逕行起訴，始符新法修
    正之本旨。經查，本案被告前於90年間，因施用第二級毒品
    案件，經本院以90年度毒聲字第755 號裁定送觀察、勒戒，
    因認無繼續施用毒品之傾向，於90年3 月1 日出所後，由臺
    灣板橋地方法院檢察署檢察官以90年度毒偵字第916 號為不
    起訴處分確定；復於90年間，因施用毒品案件，經本院以91
    年度毒聲字第1116號裁定送觀察、勒戒，因認無繼續施用毒
    品之傾向，於91年4 月23日執行完畢釋放，並由臺灣板橋地
    方法院檢察署檢察官以90年度毒偵字第4383號為不起訴處分
    確定；又於93年間，因施用第一級毒品案件，經本院以93年
    度訴字第537 號判決判處有期徒刑7 月確定；再於93年間，
    因連續施用第二級毒品案件，經本院以93年度易字第184 號
    判決判處有期徒刑5 月確定，上開二罪經本院以93年度聲字
    第1272號裁定應執行有期徒刑10月確定；復於95年間，因施
    用第一、二級毒品案件，經本院以95年度訴字第2278號判決
    分別判處有期徒刑8 月、6 月，應執行有期徒刑1 年確定。
    上揭宣告刑有期徒刑8 月及6 月部分，嗣經本院以96年度聲
    減字第916 號裁定各減為有期徒刑4 月及3 月確定，此有臺
    灣高等法院被告前案紀錄表存卷可考。而被告既曾於上開觀
    察勒戒執行完畢釋放後五年內，已再犯施用毒品案件，並經
    判刑確定，則本案被告於本次即於97年5 月29日，再施用第
    一級毒品之犯行，雖係於前揭第二次觀察勒戒後逾五年之後
    三犯，惟依上開說明，足認被告經上開觀察勒戒之執行後，
    未足以遮斷其施用毒品之癮，自與前揭條例第20條第3 項之
    規定僅得適用於「再犯」之情形不合（此有最高法院95年度
    台非字第59號判決、95年度第7 次刑事庭會議決議可參），
    故本件公訴人逕向本院提起追訴，於法要無不合，附此陳明
    。綜上，本案事證明確，被告犯行堪以認定，應依法論科。
三、查海洛因屬於毒品危害防制條例第2 條第2 項第1 款所規定
    之第一級毒品，核被告所為，係犯毒品危害防制條例第10條
    第1 項之施用第一級毒品罪。被告施用前後持有第一級毒品
    之低度行為，為進而施用之高度行為所吸收，不另論罪。又
    查被告前有如事實欄所述罪刑宣告及執行紀錄，此有上述前
    科表附卷可稽，被告於有期徒刑執行完畢後五年內故意再犯
    有期徒刑以上之本罪，為累犯，應依刑法第47條第1 項規定
    ，加重其刑。審酌被告有多次施用毒品前科，品行非佳，且
    曾經2 度觀察勒戒執行完畢，竟再為本件施用毒品犯行，顯
    見其不思悔改，自制力亦顯不佳，足以戕害其身心，滋生其
    他犯罪，惡化治安，嚴重損及公益；惟另考量被告之智識程
    度及生活狀況，其於犯後已坦承犯行，而其施用毒品行為於
    本質上係屬自我戕害行為，反社會性之程度應屬較低等一切
    情狀，量處如主文所示之刑，以資懲儆。又扣案之海洛因1
    包（驗餘淨重0.0078公克），既屬當場查獲之第一級毒品，
    爰依毒品危害防制條例第18條第1 項前段規定，宣告沒收銷
    燬之；至於該海洛因1 包之外包裝袋，係用於包裹毒品，防
    其裸露、潮濕，便於攜帶施用，係預備供被告施用海洛因所
    用之物，又扣案之已使用之注射針筒1 支，亦係供被告施用
    海洛因所用之物，且係被告所有，此據被告於本院審理時供
    明在卷，爰依刑法第38條第1 項第2 款規定，亦併予宣告沒
    收。
據上論斷，應依刑事訴訟法第273 條之1 第1 項、第299 條第1
項前段，毒品危害防制條例第10條第1 項、第18條第1 項，刑法
第11條前段、第47條第1 項、第38條第1 項第2 款，判決如主文
。
本案經檢察官江祐丞到庭執行職務。
中    華    民    國    97    年    8     月    25    日
                  刑事第十一庭法  官  林淑婷
以上判決正本證明與原本無異。
如不服本判決，應於送達後十日內，向本院提出上訴狀（上訴書
狀應敘述具體理由）。
                              書記官  林金良
中    華    民    國    97    年    8     月    25    日
附錄本案論罪科刑法條全文：
毒品危害防制條例第十條
施用第一級毒品者，處六月以上五年以下有期徒刑。
施用第二級毒品者，處三年以下有期徒刑。


司法院資訊處製作；財團法人民間司法改革基金會備份。
